【裁判字號】    89,重訴,14
【裁判日期】    890615
【裁判案由】    清償借款
【裁判全文】
台灣花蓮地方法院民事判決  八十九年度重訴字第十四號
    原      告  台灣中小企業銀行股份有限公司
    法定代理人  辛○○
    訴訟代理人  戊○○
    被      告  丁○○
                乙○○
    兼  右二人
    訴訟代理人  丙○○      住.
                甲○○      住台北市○○街五十五號五樓
                庚○○      住台北市○○街五十五號五樓
    右二人共同
    訴訟代理人  己○○      住台北市○○區○○街一六三號二樓
右當事人間清償借款事件，本院判決如左：
    主    文
壹、被告丁○○、丙○○、甲○○、庚○○、乙○○、丙○○應連帶給付原告新台幣
    壹仟佰捌拾貳萬肆仟柒佰壹拾元，及自民國八十五年九月十九日起至清償日止
    ，按年息百分之九．八一計算之利息，並自民國八十五年十月二十日起至清償日
    止，在六個月以內者，按上開利率百分之十，超過六個月者，按上開利率百分之
    二十計付違約金。
貳、訴訟費用由被告連帶負擔。
、本判決第一項於原告以新臺幣肆佰肆拾萬元，或等值之中央政府建設公債八十三
    年度第一期甲類債票，為被告供擔保後，得假執行。
    事    實
壹、原告方面：
一、聲明：除擔保金額外，如主文所示。
二、陳述：
  (一)被告丁○○於民國（下同）八十一年九月十九日，邀同其餘被告丙○○、甲○○
    、庚○○、乙○○為連帶保證人，向原告借款新台幣（以下同）一千四百九十萬
    元，約定借款期限為二十年，按月平均攤還本息，並依年息九．八一計算其計息
    ，其逾期在六個月以內者，按上開利率百分之十，超過六個月者，按上開利率百
    分之二十計付違約金。（見審卷第六頁）
  (二)丁○○自八十五年九月十九日起，即未依約分期還款，依契約喪失分期清償之利
    益，尚積欠主文第一項所示本息及違約金。（見審卷第六頁）
  (三)被告等人所稱已清償四百萬元一事，係針對座落吉安鄉○○段一四０之一地號及
    一一七八建號不動產所設定之抵押權，原告依第二順位抵押權人徐輝民代償，而
    塗銷第一順位抵押權四百萬元（見審卷第三二頁）。本件貸款土地則是花蓮市○○段七０六號及七０六之一號，建號一九六０至一九八一，持分都是每個人五分
    之一。本件的不動產有設定兩個抵押權，丁○○是一千四百萬元，丙○○也有設
    定抵押權，兩人加起來是設定三千萬元。丙○○還欠七百多萬元。丁○○欠一千
    三百多萬元。（見審卷第三七、三八頁）
三、證據：提出附表一份、借據影本一份、授信約定書影本五份（見審卷第六頁以下
    ）、明細一份（見審卷第三四頁）為證。
貳、被告方面：
一、聲明：駁回原告之訴。
二、陳述：
  (一)本件不動產已經移轉給第三人江金蓮，江金蓮應該承接債務，但江金蓮向銀行繳
    了三期款就未繼續付，因為銀行不願意江金蓮承接貸款（見審卷第二四頁）。由
    於江金蓮錢沒給我們，所以我們沒辦法還錢（見第二五頁）。
  (二)我們曾經還對方四百萬元。且本件主商段不動產有設定三千萬元抵押權，主商段
    的房地現在拍賣中，我們將自強段的貸款還清，抵押權也塗銷，但是對方又去查
    封保證人庚○○在汐止的財產（見審卷第三八頁）
  (三)帳都在銀行處，我們已對帳清楚了（見審卷第四一頁）。
三、證據：提出買賣契約影本一份為證（第二六至二九頁）。
    理    由
一、原告主張被告等人借款、連帶保證之事實，已據其提出與所述相符之借據影本一
    份、授信約定書影本五份（見審卷第六頁以下）為證，被告對此亦不爭執，原告
    之主張，足以採信。被告等人辯稱已清償四百萬元一節，經查係針對另筆不動產
    （座落吉安鄉○○段一四０之一地號及一一七八建號）之抵押債權所為清償，此
    有明細一份在卷（見審卷第三四頁）可證；被告嗣後亦表示已對帳查清楚，有關
    此部分辯解不足採信。
二、再者，被告辯稱本件不動產已轉賣他人，但銀行不願由繼受者承接本件借款債務
    云云。惟借款與保證契約關係存於原告與被告雙方間，被告將不動產出售予他人
    ，上述契約關係並不隨同移轉至他人與原告間，所辯尚非可採。再其次，被告辯
    稱本件不動產現由法院拍賣中，但原告另查封保證人庚○○在汐止之不動產云云
    。惟查，稱保證者，謂當事人約定，一方於他方之債務人不履行債務時，由其代
    負履行責任之契約，民法第七百三十九條定有明文；從而，債權人於債權未受清
    償前，本得就保證人財產行使權利（包含查封等舉動）。因此，在本件擔保品遭
    拍賣清償全數借款以前，債權人先予查封保證人之財產，仍合於法律規定，被告
    此一抗辯，並無法律上依據。
三、原告依據借貸與保證關係提起本訴，請求主文第一項所示本金、利息與違約金，
    ，合於法律規定，應予准許。
四、原告陳明願供擔保以代釋明，聲請宣告假執行，合於法律規定，爰酌定相當擔保
    金額，准予宣告假執行。
五、據上論結：原告之訴為有理由，並依民事訴訟法第七十八條、第八十五條第二項
    、第三百九十條第二項，判決如主文。
中      華      民      國    八十九    年      六      月      十五    日
                                    臺灣花蓮地方法院民事庭
~B法      官  吳燁山
右為正本係照原本作成。
如對本判決不服，應於送達後廿日內，向本院提出上訴狀（應按對方人數提出影本）
~B法院書記官  連玫馨
中      華      民      國    八十九    年      六      月     十七     日


司法院資訊處製作；財團法人民間司法改革基金會備份。
